【裁判字號】    98,審訴,984
【裁判日期】    980515
【裁判案由】    違反臺灣地區與大陸地區人民關係條例等
【裁判全文】
臺灣高雄地方法院刑事判決             98年度審訴字第984號
公  訴  人  臺灣高雄地方法院檢察署檢察官
被      告  甲○○
上列被告因違反臺灣地區與大陸地區人民關係條例等案件，經檢
察官提起公訴（97年度偵字第25464 號），被告於本院準備程序
進行中，就被訴犯罪事實為有罪之陳述，經本院告知簡式審判程
序意旨，並聽取公訴人及被告之意見後，裁定依簡式審判程序審
理，判決如下：
    主  文
甲○○共同違反不得使大陸地區人民非法進入臺灣地區之規定，
處有期徒刑壹年，減為有期徒刑陸月，如易科罰金，以銀元佰
元即新臺幣玖佰元折算壹日。
    事實及理由
一、本件犯罪事實及證據部分，除犯罪事實欄第5 行補充：「經
    有犯意聯絡之真實姓名年籍不詳綽號德哥之成年人介紹後..
    . 」；證據欄增列：被告甲○○於本院審理時之自白外，餘
    均引用檢察官起訴書之記載（詳如附件）。
二、本件被告所犯為死刑、無期徒刑或最輕本刑為3 年以上有期
    徒刑以外之罪，其於準備程序中就被訴事實為有罪之陳述，
    經法官告知簡式審判程序之旨，並聽取公訴人及被告之意見
    後，依刑事訴訟法第273 條之1 第1 項規定，裁定進行簡式
    審判程序，合先敘明。
三、新舊法比較：
(一)、按被告行為後，刑法及刑法施行法業於95年7 月1 日修正施
    行，參酌最高法院95年5 月23日刑事庭第8 次會議決議、95
    年11月7 日95年度第21次刑事庭會議決議意旨，應適用新刑
    法第2 條第1 項之規定，為「從舊從輕」之比較。且於比較
    時應就罪刑有關之共犯、未遂犯、想像競合犯、牽連犯、連
    續犯、結合犯，以及累犯加重、自首減輕暨其他法定加減原
    因（如身分加減）與加減比例等一切情形，本於統一性及整
    體性原則，綜其全部罪刑之結果而為比較；又若新舊法處罰
    之輕重相同、法理或審酌標準見解之明文化、純文字之修正
    等，即無比較適用之問題，非此條所指之法律有變更，即無
    本條之適用，應依一般法律適用原則，適用裁判時法。茲比
    較如下：
、法定貨幣單位部分：被告行為後，刑法施行法增訂第1 條之
    1 ，其立法目的，在於考量新修正之刑法施行後，不再適用
    「現行法規所定貨幣單位折算新臺幣條例」，為使罰金數額
    趨於一致，避免衍生新舊法比較適用問題，以緩和實務適用
    法律之衝擊，於不變動罰金數額之前提下，所為之規定。是
    以上開規定具有準據法之性質，不論行為人之行為係在刑法
    修正施行前或施行後，關於罰金之貨幣單位，一律為新臺幣
    。
、罰金刑部分：被告行為後，刑法第33條第5 款業已修正施行
    ；修正後刑法第33條第5 款規定「罰金：新臺幣1,000 元以
    上，以百元計算之。」，與修正前刑法第33條第5 款規定「
    罰金：1 元以上。」不同。比較新舊法結果，以舊法較有利
    於行為人。
、易科罰金部分：被告行為後，罰金罰鍰提高標準條例第2條
    業已刪除，而刑法第41條第1 項前段關於易科罰金之折算標
    準已由舊法之銀元100 元、200 元、300 元修正為新臺幣1,
    000 元、2,000 元、3,000 元，因屬科刑規範事項之變更，
    其折算標準為裁判時所應諭知，自有就新舊法規定比較之必
    要，經比較新舊法結果，以被告行為時之舊法較為有利於被
    告。
、共同正犯部分：刑法第28條將「實施」修正為「實行」，新
    舊法之共同正犯範圍因此而有變動，自屬犯罪後法律有變更
    （最高法院96年度臺上字第934 號判決參照），惟參照修正
    理由之說明，本件依新舊法均成立共同正犯，適用新法並無
    較有利於被告。
、牽連犯部分：修正後刑法第55條後段業已刪除牽連犯之規定
    。本件被告所犯上開各罪具有牽連犯之關係，依修正前即行
    為時之規定，應從一重罪處斷；依修正後之刑法，則所犯上
    述各罪，應依數罪併罰之規定分論併罰。比較新舊法之規定
    ，修正前之規定較有利於行為人。
、綜上所述，除非屬法律變更而應逕適用裁判時法部分外，其
    餘應適用被告行為時之法律即修正前刑法之相關規定論處較
    有利於被告。
(二)、又按被告行為後，臺灣地區與大陸地區人民關係條例第79條
    已於92年12月31日修正施行，該條例修正後第79條第1 項之
    法定刑係由「5 年以下有期徒刑、拘役或科或併科新臺幣50
    萬元以下罰金」修正為「1 年以上7 年以下有期徒刑，得併
    科新臺幣100 萬元以下罰金」，比較新舊法結果，自以行為
    時即修正前之法律對被告較為有利。
四、論罪科刑：
(一)、核被告所為，係違反修正前臺灣地區與大陸地區人民關係條
    例第15條第1 款規定，應依修正前同條例第79條第1 項處斷
    ；又被告以不實之結婚證明文件向戶政機關辦理結婚登記，
    使該管戶政機關公務員將此不實之結婚事項登載於其職務上
    所掌管之戶籍登記資料，復持向入出境管理局申辦大陸地區
    人民來臺之許可而為行使，足以生損害於戶政機關及掌理戶
    政業務之正確性，係犯刑法第216 條、第214 條之行使使公
    務員登載不實事項於公文書罪，其上開使公務員登載不實之
    低度行為，應為其行使之高度行為所吸收，不另論罪。又被
    告與真實姓名年籍不詳綽號德哥之成年人就違反臺灣地區與
    大陸地區人民關係條例第79條第1 項罪部分，有犯意聯絡及
    行為之分擔；被告與「德哥」、劉玲就刑法第216 條、第21
    4 條之行使使公務員登載不實文書罪部分，有犯意聯絡及行
    為之分擔，均為共同正犯。又被告所犯使大陸地區人民非法
    進入臺灣地區及行使使公務員登載不實文書2 罪間，有目的
    、方法之牽連關係，應依修正前刑法第55條規定，從一較重
    之修正前臺灣地區與大陸地區人民關係條例第79條第1 項之
    罪處斷。
(二)、爰審酌被告之犯罪動機、目的、生活狀況、手段，及其使大
    陸地區人民非法進入臺灣地區，足以危害國家安全及社會秩
    序等情，暨其於犯後坦承犯行，具有悔意等一切情狀，量處
    如主文所示之刑，以資懲儆。末按，「中華民國96年罪犯減
    刑條例」業經總統於96年7 月4 日公布，同年7 月16日施行
    ，本件被告犯罪時間係在96年4 月24日以前，且其所犯罪名
    與宣告刑，經核符該條例第2 條第3 款規定，並無第3 條所
    列不予減刑之情形，應依同條例第7 條規定，減輕其刑二分
    之一，並同時諭知易科罰金折算之標準。
據上論斷，應依刑事訴訟法第273 條之1 第1 項、第299 條第1
項前段、第310 條之2 、第454 條第2 項，修正前臺灣地區與大
陸地區人民關係條例第79條第1 項，刑法第11條前段、第2 條第
1 項前段、第216 條、第214 條、修正前刑法第28條、第55條後
段、第41條第1 項前段，刑法施行法第1 條之1 ，廢止前罰金罰
鍰提高標準條例第2 條，中華民國96年罪犯減刑條例第2 條第1
項第3 款、第7 條、第9 條，判決如主文。
本案經檢察官吳正中到庭執行職務。
中    華    民    國    98    年    5     月    15    日
                  刑事第十庭  法  官  吳金芳
以上正本證明與原本無異。
如不服本判決，應於收受本判決後10日內向本院提出上訴書狀，
其未具體敘述理由者，應於上訴期間屆滿後20日內，向本院補提
上訴理由書狀（須按他造當事人之人數附繕本，勿逕送上級法院
）。
中    華    民    國    98    年    5     月    18    日
                              書記官  許珈綺
附錄本判決論罪科刑法條：
修正前臺灣地區與大陸地區人民關係條例第79條第1項
違反第15條第1 款規定者，處5 年以下有期徒刑、拘役或科或併
科新臺幣50萬元以下罰金。
中華民國刑法第214條
（使公務員登載不實罪）
明知為不實之事項，而使公務員登載於職務上所掌之公文書，足
以生損害於公眾或他人者，處3 年以下有期徒刑、拘役或5 百元
以下罰金。
中華民國刑法第216條
（行使偽造變造或登載不實之文書罪）
行使第 210 條至第 215 條之文書者，依偽造、變造文書或登載
不實事項或使登載不實事項之規定處斷。
附件（3頁）


司法院資訊處製作；財團法人民間司法改革基金會備份。
